臺灣雲林地方法院刑事判決　　　　　　　 95年度易字第509號
公　訴　人　臺灣雲林地方法院檢察署檢察官
被　　　告　乙○○
　　　　　　　　　　國民
上列被告因詐欺案件，經檢察官提起公訴（95年度偵字第5215
號），於本院準備程序進行中，被告就被訴事實為有罪之陳述，
經合議庭裁定由法官一人獨任進行簡式審判程序，判決如下：
    主  文
乙○○共同意圖為自己不法之所有，以詐術使人將本人之物交付
，處有期徒刑陸月，減為有期徒刑月，如易科罰金，以新臺幣
壹仟元折算壹日，扣案門號0000000000號NOKIA 行動電話壹支（
含SIM 卡壹張）、帳冊壹本均沒收之；又共同意圖為自己不法之
所有，以詐術使人將本人之物交付，處有期徒刑捌月，減為有期
徒刑肆月，如易科罰金，以新臺幣壹仟元折算壹日，扣案門號00
00000000號NOKIA 行動電話壹支（含SIM 卡壹張）、蔡東霖所有
臺北富邦銀行豐原分行帳號000000000000號帳戶提款卡壹張、帳
冊壹本均沒收之。應執行有期徒刑陸月，如易科罰金，以新臺幣
壹仟元折算壹日，扣案門號0000000000號NOKIA 行動電話壹支（
含SIM 卡壹張）、蔡東霖所有臺北富邦銀行豐原分行帳號000000
000000 帳戶提款卡壹張、帳冊壹本均沒收之。
    事實及理由
一、犯罪事實：
    乙○○於民國95年03、04月間，在中國結識姓名年籍不詳綽
    號「龍哥」之成年男子（以下稱綽號「龍哥」之男子），明
    知綽號「龍哥」之男子，與其他不詳姓名年籍之成年人，合
    組詐欺集團，以事先在報紙上刊載代辦貸款廣告，誘使被害
    人撥打電話與該詐欺集團成員聯絡，再以辦理貸款前須先支
    付辦理費用、繳交保險費、利息等始可代為辦理貸款為由，
    使被害人陷於錯誤，依指示匯款至該詐欺集團所事先收購之
    人頭帳戶內，再持該人頭帳戶之存摺、提款卡等前往金融機
    構提領被害人匯入款項之方式，而詐取財物，仍因失業缺錢
    ，受綽號「龍哥」之男子僱用，加入該詐欺集團，共同基於
    意圖為自己不法所有之詐欺取財犯意聯絡，由乙○○為該詐
    欺集團成員，在臺灣收購人頭行動電話卡，供該詐欺集團成
    員聯絡使用，並為該詐欺集團收購人頭帳戶，供該詐欺集團
    成員指示被害人匯款，及領取被害人匯入之款項，乙○○則
    可獲得所提領款項之百分之十作為報酬。乙○○遂自95年07
    月間起，為該詐欺集團收購人頭行動電話卡，並購得張瑛謙
    所有中國國際商業銀行三重分行（以下稱國際商銀）帳號00
    000000000 號及蔡東霖所有臺北富邦銀行豐原分行（以下稱
    富邦銀行）帳號000000000000號等二帳戶之存摺、金融卡以
    為人頭帳戶，供該集團成員指示被害人將詐騙款項匯入張瑛
    謙上開國際商銀、蔡東霖上開富邦銀行帳戶內，嗣(一)丁○○
    於95年08月間，依該詐欺集團事先在報紙上刊登之代辦貸款
    廣告上所載電話，與該詐欺集團成員聯絡，該詐欺集團成員
    即向丁○○詐稱，要先支付抽成費用，始願代其辦理貸款，
    令丁○○信以為真，而依該詐該欺集團成員指示，於95年08
    月29日，至臺北市松山區○○○路○段144 號國泰世華商業
    銀行民權分行（以下稱國泰商銀），匯款新臺幣（下同）36
    ,800 元 入張瑛謙上開國際商銀帳戶內，該詐欺集團成員隨
    即通知乙○○領取贓款，乙○○立即於同日，以張瑛謙上開
    國際商銀帳戶之提款卡，將丁○○匯入款項提領一空；(二)另
    丙○○亦於95年10月間，因見報紙上刊登之代辦貸款廣告，
    撥打電話與該詐欺集團成員聯繫，該詐欺集團成員遂於95年
    10月13日向丙○○訛稱，須先匯款12,600元購買保險後才能
    辦理貸款，丙○○遂依該詐欺集團成員指示，以其配偶石月
    惠名義，匯款12,600元入蔡東霖上開富邦銀行帳戶後，同日
    該詐欺集團成員又向丙○○佯稱，因丙○○已有貸款，須再
    匯款24,000元加保後，才能貸款云云，丙○○又於同日，以
    石月惠名義匯款24,000元入蔡東霖上開富邦銀行帳戶，該詐
    欺集團成員立即轉知乙○○，持蔡東霖上開富邦銀行提款卡
    ，將丙○○匯款全數領出。該詐欺集團成員復於95年10月16
    日撥打電話向丙○○騙稱，須先繳納32,000元之利息，但日
    後可退還云云，致丙○○陷於錯誤，再於同日，以石月惠名
    義匯款32,000元入蔡東霖上開富邦銀行帳戶內，惟未及提領
    ，乙○○即於95年10月19日，為警持搜索票在其臺中市○○
    區○○街一段130 巷10號6 樓租處查獲，並扣得現金41,200
    元、門號0000000000、0000000000、0000000000號行動電話
    （含SIM 卡3 張）3 支、SIM 卡3 張、提款卡3 張、存摺2
    本、印章2 枚、帳冊1 本等物。
二、程序部分：
    本件被告乙○○所犯為死刑、無期徒刑、最輕本刑為3 年以
    上有期徒刑以外之罪，被告於準備程序中均就被訴事實為有
    罪之陳述，經法官告知簡式審判程序之旨，並聽取公訴人、
    被告之意見後，合議庭認為適宜，依刑事訴訟法第273 條之
    1 第1 項規定，裁定進行簡式審判程序。又刑事訴訟法第15
    9 條第1 項規定：被告以外之人於審判外之言詞或書面陳述
    ，除法律有規定者外，不得作為證據。惟同條第2 項例外規
    定：法院以簡式審判程序，不適用之。故本件不適用傳聞排
    除法則有關限制證據能力之相關規定。並得依同法第310 條
    之2 準用同法第454 條之規定製作略式判決書，僅需記載犯
    罪事實、證據名稱及應適用之法條，並得以簡略方式為之。
三、認定犯罪事實所憑之證據及理由：
(一)、證人趙振德之警詢、偵查筆錄（見95年度偵字第5215號卷第
    1 頁至第4 頁、第114 頁）。證明：曾販售人頭行動電話卡
    予被告。
(二)、被告所持用之門號0000000000號行動電話於95年08月21日12
    時23分21秒、同日12時24分23秒、同月22日16時06分36秒、
    同月25日08時54分04秒、同月29日11時41分51秒、同日下午
    02時09分52秒、同年09月04日晚間11時43分43秒、同月05日
    01時55分36秒、同月07日09時13分09秒、同日10時43分37秒
    通訊監察譯文（見95年度聲搜字第446 號卷第16頁至第18頁
    ）。證明：被告與所屬詐欺集團成員聯絡，告知有人頭帳戶
    試領未成，並通知該詐欺集團成員使用張瑛謙上開國際商銀
    帳戶供被害人匯款，該詐欺集團成員隨後於95年08月29日轉
    知被告丁○○已匯款36,800元等情。
(三)、被害人丁○○、丙○○之警詢筆錄（見審理卷第119 頁、第
    159 頁、第160 頁）。證明：被害人丁○○、丙○○均因閱
    讀報紙刊載代辦貸款廣告後，撥打廣告所載電話號碼，與被
    告所屬詐欺集團成員聯絡，而分別受騙匯款入張瑛謙上開國
    際商銀帳戶及蔡東霖上開富邦銀行帳戶。
(四)、國泰世華商業銀行匯出匯款用紙1 張（見審理卷第165 頁）
    。證明：被害人丁○○遭詐騙後，於95年08月29日匯款36,8
    00入張瑛謙上開國際商銀帳戶。
(五)、臺灣銀行匯出匯款回條聯1 紙、中華郵政股份有公司郵政跨
    行匯款申請書2 紙（見審理卷第120 頁至第121 頁）。證明
    ：被害人丙○○遭詐騙後，分別於95年10月13日，匯款12,6
    00元、24,000元，及於95年10月16日，匯款32,000元入蔡東
    霖上開富邦銀行帳戶。
(六)、張瑛謙國際商銀帳戶開戶資料及交易明細紀錄各1 份（見審
    理卷第78頁至第81頁）。證明：被害人丁○○確於95年08月
    29日匯款36,800元入張瑛謙上開國際商銀帳戶，該款項旋於
    同日遭人提領。
(七)、蔡東霖富邦銀行帳戶交易明細紀錄1 份（見審理卷第49頁）
    。證明：蔡東霖上開富邦銀行帳戶，分別於95年10月13日、
    同年月16日，以石月惠名義匯入12,600元、24,000元、32,0
    00元之款項，其中12,600元、24,000元匯款同日即遭提領。
(八)、扣案現金41,200元、門號0000000000號行動電話1支（含SIM
    卡1 張）、蔡東霖上開富邦銀行提款卡1 張、帳冊1 本等物
    。證明：被告持門號0000000000號行動電話與綽號「龍哥」
    之男子聯絡，以蔡東霖上開富邦銀行提款卡提領被害人丙○○匯入之款項，扣案現金中有部分為被告提領之贓款，被告
    並以扣案帳冊記載提領被害人匯款之金額、購買人頭行動電
    話卡、人頭帳戶之支出數額。
(九)、被告警詢、偵查之供述筆錄（見94偵5415號卷第18頁至第25
    頁、第111 頁）。證明：被告坦承受僱綽號「龍哥」之男子
    ，加入綽號「龍哥」之男子與其他姓名年籍不詳成年人組成
    之詐欺集團，為該詐欺集團收購人頭行動電話卡、人頭帳戶
    ，及提領被害人丁○○、丙○○匯入之贓款，可獲得提款款
    項百分之十作為報酬等情。
(十)、被告於本院審理時之自白。
(十一)、被告自白與上述積極證據相符，顯屬真實。本件事證明確，
    被告詐欺取財之犯行堪以認定。
四、論罪科刑之理由：
(一)、按凡以自己犯罪之意思而參與犯罪，無論其所參與者是否犯
    罪構成要件之行為，皆為正犯，其以幫助他人犯罪之意思而
    參與犯罪，其所參與者，苟係犯罪構成要件之行為，亦為正
    犯；又共同實施犯罪行為之人，在合同意思範圍以內，各自
    分擔犯罪行為之一部，相互利用他人之行為，以達其犯罪之
    目的者，即應對於全部所發生之結果，共同負責（最高法院
    25年上字第2253號、28年上字第3110號判例要旨參照）。次
    按共同正犯之意思聯絡，原不以數人間直接發生者為限，即
    有間接之聯絡者，亦包括在內。如甲分別邀約乙、丙犯罪，
    雖乙、丙間彼此並無直接之聯絡，亦無礙於其為共同正犯之
    成立（最高法院77年臺上字第2153號判例要旨參照）。被告
    依綽號「龍哥」之男子指示收購人頭行動電話及人頭帳戶供
    綽號「龍哥」之男子等人所組成詐騙集團成員使用，且明知
    所收購之張瑛謙、蔡東霖等人頭帳戶內款項係被害人丁○○
    、丙○○受騙後匯入，仍負責自張瑛謙、蔡東霖帳戶提領詐
    欺所得，交予綽號「龍哥」之男子，被告並可獲得提領款項
    百分之十作為報酬，其對於綽號「龍哥」之男子及所屬詐欺
    集團成員從事詐欺行為主觀上有認知，並決意加入該詐欺集
    團，其與綽號「龍哥」之男子及其他詐欺集團成員間就本件
    詐欺取財犯行有犯意聯絡，為遂行自己共同犯罪之意思，而
    為詐欺集團整體犯罪之一環，自應對於有犯意聯絡之詐欺結
    果，共同負責，是核被告所為係犯刑法第339 條第1 項詐欺
    取財罪。起訴意旨認被告所為係犯修正前刑法第340 條常業
    詐欺罪及洗錢防治法第9 條第1 項掩飾或藏匿因自己重大犯
    罪所得財物罪，二罪間有方法、結果之牽連關係，應依刑法
    第55條牽連犯規定，從一重論以一常業詐欺罪處斷，惟公訴
    檢察官認被告行為時，刑法第340 條及洗錢防治法第9 條第
    1 項之罪，法令已修正刪除，是被告所為應係犯刑法第339
    條第1 項詐欺取財罪，並當庭更正起訴法條為刑法第339 條
    第1 項詐欺取財罪，本院無庸再變更起訴法條，附此敘明。
(二)、如數行為於同時同地或密切接近之時地實施，侵害同一之法
    益，各行為之獨立性極為薄弱，依一般社會健全觀念，在時
    間差距上，難以強行分開，在刑法評價上，以視為數個舉動
    之接續施行，合為包括之一行為予以評價，較為合理，則屬
    接續犯，而為包括之一罪（參見最高法院86年臺上字第3295
    號判例要旨）。本件被告所屬詐欺集團詐騙被害人丙○○之
    次數固為3 次，惟犯罪之被害人同一，且係以相同手法詐騙
    ，第1 、2 次行為時為同日，第3次詐騙時間與第1、2次相
    隔僅3 日，則被告及其所屬詐欺集團成員先後3 次詐取被害
    人丙○○財物之犯行，均係為達同一目的，而在其預定實施
    詐欺取財犯意範圍內所為，且於密接時間內，以相同手法為
    之，各行為之獨立性極為薄弱，依一般社會健全觀念，在時
    間差距上，難以強行分開，就被告與其所屬詐欺集團成員先
    後詐取被害人丙○○財物之犯行，依上開最高法院見解，在
    刑法評價上，應視為數個舉動之接續施行，而以包括之一行
    為予以評價，屬接續犯，為包括之一罪，僅論以一詐欺取財
    罪。
(三)、而被告先後詐取被害人丁○○、丙○○財物之行為，均係犯
    刑法第339 條第1 項之詐欺取財罪，且所犯2 次詐欺取財犯
    行，犯意各別，係分別於95年08月及同年10月之不同時間，
    期間相隔將近2 月，並無密接不可分之情形，又分別向丁○○、丙○○2 名不同被害人詐取財物，應予分論併罰。
(四)、被告參與綽號「龍哥」之男子等人所組成之詐欺集團，其與
    綽號「龍哥」之男子及其他詐欺集團成員間，就詐騙被害人
    丁○○、丙○○之犯行有犯意聯絡及行為分擔，為共同正犯
    。
(五)、本院審酌，被告前有違反麻醉藥品管制條例、槍砲彈藥刀械
    管制條例、動產擔保交易法等犯罪前科，有臺灣高等法院被
    告前案紀錄表在卷可稽，素行不佳，此次為圖私利，參與本
    件詐欺集團之詐欺取財犯行，使被害人丁○○、丙○○因而
    受騙，分別匯款36,800元、68,600元受有損害，惡性非輕，
    被告雖未直接撥打電話向被害人行使詐術，惟為該集團收購
    人頭行動電話卡及人頭帳戶，使該犯罪集團成員難以追查，
    並在被害人丁○○、丙○○匯入款項後旋將款項領出，使丁○○、丙○○在發覺受詐欺後毫無追回贓款之機會，亦使該
    詐欺集團得以順利遂行詐欺取財之犯行，殊值非難，惟被告
    犯罪後始終坦承全部犯行，犯後態度尚稱良好，被害之人僅
    丁○○、丙○○，受害人數不多，匯款金額僅105,400 元非
    鉅，被告所得僅1 萬餘元不高，被告參與本件犯行之時間尚
    短，且與被害人丙○○達成和解，賠償被害人丙○○10,000
    元，有和解書附卷可憑，為高中畢業，學歷不低，未婚，並
    無子女，目前在其胞姊開設公司任職，每月收入25,000至
    30,000，有正當作及固定收入等一切情狀，各量處如主文所
    示之宣告刑。
(六)、另中華民國96年罪犯減刑條例業於96年07月04日公布，並自
    96年07月16日施行，該條例第2 、3 條分別明文規定：「犯
    罪在中華民國96年04月24日以前者，除本條例另有規定外，
    依下列規定減刑：三、有期徒刑、拘役或罰金，減其刑期或
    金額二分之一」；「下列各罪，經宣告死刑、無期徒刑或逾
    有期徒刑1 年6 月之刑者，不予減刑：十五、刑法第339 條
    」則本件被告所犯上揭詐欺取財罪之犯罪時間，均在96年04
    月24日以前，且本件宣告刑分別為有期徒刑6 月、8 月，均
    未逾有期徒刑1 年6 月，非屬上揭減刑條例第3 條規定不予
    減刑之情形，均應減其有期徒刑二分之一，並均應依該條例
    第7 條第2 項規定，就原本宣告刑諭知其減得之刑分別為3
    月、4 月，且被告所犯本件詐欺取財罪，為最重本刑5 年以
    下有期徒刑之罪，依該條例減刑後均為6 月以下有期徒刑，
    應依同條例第9 條規定併均諭知依刑法第41條第1 項前段規
    定易科罰金，並依同條例第10條就減得之刑，依據刑法第51
    條第5 款，定應執行刑，並依刑法第41條第1 項前段規定，
    諭知易科罰金之折算標準。
(七)、扣案門號0000000000號NOKIA 行動電話（含SIM 卡1 張）1
    支、蔡東霖所有臺北富邦銀行豐原分行提款卡1 張、帳冊1
    本等物，係供被告犯本件詐欺取財罪所用之物，且為被告所
    有，業據被告供述在卷，爰依刑法第38條第1 項第2 款規定
    宣告沒收。至扣案現金41,200元中之26,200元係被告所提領
    由被害人匯入指定帳戶所得之贓款，被害人事後仍得依民事
    途徑請求返還，其餘15,000元則係被告所有，與本件詐欺取
    財犯行無關，並非供被告犯本件詐欺取財罪所用，另扣案門
    號0000000000、0000000000號行動電話，雖為被告所有但無
    證據顯示被告以之與所屬詐欺集團成員通訊聯絡使用，公訴
    檢察官雖主張扣案門號0000000000號行動電話有與小王、小
    黃及阿正等共犯通訊聯絡並有監聽譯文附卷可佐，惟就卷附
    之通訊監察譯文內容，無從認定小王、小黃、阿正為本件詐
    欺取財之共犯，且渠等有關被告欲匯款予小王、小黃及告知
    阿正更換電話告碼等通話，亦不足以認定所匯款項為贓款或
    係談論有關本件詐欺取財犯行，是無證據足以證明扣案門號
    0000000000、0000000000號行動電話，係供被告犯本件詐欺
    取財犯行所用之物，再扣案SIM 卡3 張被告供稱係其在大陸
    工作所使用，與本案無關，揆諸該3 張SIM 卡上均有中國簡
    體字或註明係中國某公司之字樣，堪認被告所述非虛，亦非
    供被告犯本件詐欺取財犯行所用之物，其餘扣案之劉文峰、
    蘇訓戊所有金融機構之提款卡各1 張、存摺各1 本、印章各
    1 枚，均非被害人丁○○、丙○○匯款之人頭帳戶，均非供
    被告犯本件詐欺取財犯行所用之物，張瑛謙上開富邦銀行帳
    戶之存摺、提款卡等物，並未扣案，亦無證據證明現尚存在
    ，為免日後執行之困難，爰均不予宣告沒收，附此敘明。
五、應適用之法律：
(一)、刑事訴訟法第273 條之1 第1 項、第299 條第1 項前段、第
    310 條之2 、第454 條。
(二)、刑法第28條、第339 條第1 項、第41條第1 項前段、第51條
    第5 款、第38條第1 項第2 款，刑法施行法第1 條之1 ，中
    華民國96年罪犯減刑條例第2 條第1 項第3 款、第3 條第1
    項第15款、第7 條、第9條。
本案經檢察官甲○○到庭執行職務。
中　　華　　民　　國　　96　　年　　 7　　月　　26　　日
                  刑事第四庭    法  官  李秋瑩
以上正本證明與原本無異。
如不服本判決，應於判決送達後10日內向本院提出上訴狀（須附
繕本）。
                                書記官　邱明通
中　　華　　民　　國　　96　　年　 　7 　　月 　26  　日
附錄本案論罪科刑法條全文：
中華民國刑法第339條
意圖為自己或第三人不法之所有，以詐術使人將本人或第三人之
物交付者，處5 年以下有期徒刑、拘役或科或併科1 千元以下罰
金。
以前項方法得財產上不法之利益或使第三人得之者，亦同。
前二項之未遂犯罰之。
